【裁判字號】    92,訴,95
【裁判日期】    920429
【裁判案由】    毒品危害防制條例
【裁判全文】
臺灣臺中地方法院刑事判決                            九十二年度訴字第九五號
    公  訴  人  臺灣臺中地方法院檢察署檢察官
    被      告  丙○○
    指定辯護人  本院公設辯護人乙○○
右列被告因違反毒品危害防制條例案件，經檢察官提起公訴（九十一年度偵字第一七
二五三號），本院判決如左：
    主  文
丙○○共同意圖販賣而持有第一級毒品，累犯，處有期徒刑陸年。扣案之第一級毒品
海洛因參拾玖包（淨重陸點肆柒公克，包裝重玖點陸捌公克）、第二級毒品安非他命
肆包（淨重拾玖點貳玖公克，包裝重壹點參捌公克），均沒收銷燬之；塑膠袋拾貳
個、新台幣伍萬壹仟元，均沒收之。
    事  實
一、丙○○前曾於民國（下同）八十一年間，因傷害及肅清煙毒條例等案件，經本院
    分別判處有期徒刑六月、三年四月確定，並經臺灣高等法院臺中分院定其應執行
    刑有期徒刑三年六月確定，於八十六年一月三十日假釋期滿而執行完畢。詎猶不
    知悔改，夥同甲○○（業經臺灣高等法院臺中分院以九十年度上訴字第六五二號
    判處有期徒刑六年確定），共同基於意圖販賣而持有第一級毒品海洛因、第二級
    毒品安非他命之犯意聯絡，於八十九年七月二十四日晚上十時許，在彰化縣芬園
    鄉○○路○段六三九號帥登汽車旅館一Ο五室，丙○○委託甲○○保管第一級毒
    品海洛因三十四包及第二級毒品安非他命四包（合計驗餘淨重十九‧二九公克，
    包裝重一‧三八公克），以及供犯罪預備之用而為丙○○所有之塑膠袋三十二個
    、新台幣（下同）五萬一千元；嗣於八十九年七月二十五日下午四時許，在上址
    旅館為警查獲，並在甲○○身上查扣現金五萬四千元（其中三千元為甲○○個人
    所有）及海洛因六包（連同前開丙○○委託保管之三十四包，共計查扣四十包，
    四十包中之一包送鑑結果並非毒品，其餘三十九包合計驗餘淨重六‧四七公克，
    包裝重九‧六八公克，純質淨重二‧三四公克），同時在旅館外面草叢查扣上開
    其餘物品，始查悉上情。
二、案經南投縣警察局草屯分局報請臺灣彰化地方法院檢察署檢察官呈請臺灣高等法
    院臺中分院檢察署檢察長核轉臺灣臺中地方法院檢察署檢察官偵查起訴。
    理  由
一、訊據被告丙○○矢口否認右揭意圖販賣而持有第一、二級毒品犯行，辯稱：伊當
    時因施用毒品期間，精神狀態不佳，不知事情的嚴重性，一時出於好意才在甲○○被訴違反毒品危害防制條例案件中做偽證，證稱毒品均係伊交由甲○○保管，
    事實上那些毒品都是甲○○所有云云；然查：
(一)、上開扣案疑似第一級毒品海洛因之白粉及疑似第二級毒品安非他命之結晶，經送
    往法務部調查局鑑定結果認，送驗疑似第一級毒品海洛因之四十包白粉，除其中
    有一包經檢驗結果並未發現毒品成分外，其餘三十九包（合計淨重六‧四七公克
    ，包裝重九‧六八公克，純質淨重二‧三四公克）均含有第一級毒品海洛因成分
    ；另送驗疑似第二級毒品安非他命之四包結晶（合計淨重十九‧二九公克，包裝
    重一‧三八公克），經檢驗結果則均係第二級毒品甲基安非他命，有法務部調查
    局00000000號、（八九）陸（一）字第八九０六０三三二號鑑定通知書
    二紙在卷可稽（參見臺灣彰化地方法院檢察署八十九年度偵字第五五二一號偵查
    卷第六六、七三頁）。
(二)、證人甲○○於臺灣高等法院臺中分院九十年度上訴字第六五二號毒品案件審理中
    ，雖否認其有代被告丙○○保管毒品，以便接受其指示而送貨或共同販賣該等毒
    品之犯行，並於臺灣彰化地方法院及臺灣高等法院臺中分院審理時，先後辯稱扣
    案之毒品均係被告丙○○所有，伊不知丙○○持有該毒品之目的為何，且扣案之
    現金五萬四千元，其中之二萬四千元係其個人所有，只有三萬元係被告丙○○所
    有，該毒品何以分裝成多包，非伊所知悉云云。惟查：
  (1)、證人甲○○於警詢及偵查中，就扣案之五萬四千元，僅有三千元係其所有，其
      餘均係被告丙○○所寄放之情節，供承甚詳在卷，前後所供相符（參見臺灣彰
      化地方法院檢察署八十九年度偵字第五五二一號偵查卷第六、二十、五九頁）
      ，核與證人丁○○於偵查中所供：「（問：丙○○除了把毒品海洛因交甲○○
      外，另有何物？）有幾萬元，說是向朋友借的。」等情節相符，證人甲○○於
      臺灣彰化地方法院審理時亦供稱：「他（指丙○○）指示要我把五萬一千元還
      賭債。」、「五萬一千元是證人（指丙○○）交給我的，說他賭博向綽號小白
      男子借了五萬一千元，他說他要出去，小白來的話，叫我把錢交給他。」等語
      （參見臺灣彰化地方法院八十九年度訴字第一０七一號刑事卷第十七、二七頁
      ），經核與其在警詢及偵查中所供數額、保管緣由之情事均相符。其後，經臺
      灣彰化地方法院提訊本件被告丙○○，被告丙○○於該案審理中以證人身分結
      證稱：「七月二十四日早上七時許，我回旅館找被告（指甲○○）去霧峰郵局
      領五萬元，我就將三萬元交給被告保管」、「我只叫被告保管海洛因、安非他
      命，沒有空塑膠帶」、「毒品自己吸食」、「五萬一千元可能包括被告的錢」
      等語後，證人甲○○及被告丙○○就該五萬四千元究係何人有多少錢，各說各
      話，被告丙○○並證稱：「我要去手術留一點錢怕玩電玩輸光，我沒有叫被告
      （指甲○○）幫我還錢」云云（參見臺灣彰化地方法院八十九年度訴字第一０
      七一號刑事卷第二八、二九頁）。該案上訴臺灣高等法院臺中分院後，證人甲○○則陳稱：「三萬元是丙○○寄放的，二萬是我賭博贏得，另外四千元是我
      向家裡拿的」等語，被告丙○○則改稱三萬五千元係伊所有，其餘款項不知何
      人所有云云（參見臺灣高等法院臺中分院九十年度上訴字第六五二號刑事卷第
      三五、四七、五十頁），茲依證人甲○○及被告丙○○上開於臺灣彰化地方法
      院及臺灣高等法院臺中分院所供情節，互參以觀，堪認該案被告甲○○嗣後改
      稱之詞，及本案被告丙○○前後不一致之證詞，均難採信，是認扣案之五萬四
      千元中之五萬一千元，係被告丙○○寄放證人甲○○身上之情事，實堪認定。
   (2)、又證人甲○○於該案警詢時供稱：「我沒有在販賣毒品，是丙○○在販賣毒
       品，所以才將海洛因分裝為四十小包及空塑膠袋三十二個，另外五萬一千元
       是丙○○叫我拿給一位綽號小白」、「丙○○在二十四日晚上離開，有交待
       我說，只要我打電話給你時，你就可將該毒品交給指定的人」等語，又於偵
       查中先後供稱：「他（指丙○○）說有事到臺中，把藥放在外面草叢，他說
       沒打電話給我們就不要動」、「是丙○○出去前交給我，叫我藏起來，我就
       把它藏在外面草叢裡」、「身上六小包是丙○○要給我吸的」、「他（指丙○○）曾要求我幫他賣，但他在臺中，我在南投，我就沒幫他販賣」云云（
       參見臺灣彰化地方法院檢察署八十九年度偵字第五五二一號偵查卷第六、十
       九、五八、五九頁），已堪認定證人甲○○知悉被告丙○○持有上開毒品並
       非單純持有供自己吸食之用。又證人甲○○於臺灣彰化地方法院審理時供稱
       ：「他（指丙○○）還告訴我海洛因安非他命及空塑膠袋放在哪裡，沒有他
       指示不能動」、「他（指丙○○）交待我把毒品藏在草叢中沒錯」、「我知
       道證人（指丙○○）在販賣毒品，也有向他買過」、「我有這樣說沒錯，當
       時是說我不可以動這些毒品，警訊時我太緊張」云云（參見臺灣彰化地方法
       院八十九年度訴字第一０七一號刑事卷第十七、十八、二七、五三頁），佐
       以該案證人即承辦員警王福生於臺灣彰化地方法院審理時證稱該案被告甲○○之警訊筆錄有依實記載等語，及證人丁○○於臺灣彰化地方法院審理時證
       稱：「當時丙○○去臺中，把海洛因等物交給被告（指甲○○）保管，另外
       還拿了一筆錢給他，有一位朋友會來拿，我沒有聽到丙○○叫被告等電話處
       理海洛因」云云（參見臺灣彰化地方法院八十九年度訴字第一０七一號刑事
       卷第六六、五二頁），參以該案被告甲○○於偵查中所供：伊知悉證人（指
       丙○○）之行動電話及呼叫器號碼（參見臺灣彰化地方法院檢察署八十九年
       度偵字第五五二一號偵查卷第五九頁），則該案被告甲○○保管並持有該毒
       品時，是否不知被告丙○○要作何使用，顯有可疑，甲○○辯稱其只有保管
       持有云云，難以採信。又該案被告甲○○於臺灣高等法院臺中分院九十年四
       月二十六日調查時供稱：「吸毒來源是向老鼠所買」、「我看一包安非他命
       約可賣七、八百元」、「我是經過小賜介紹認識證人丙○○，經過小賜向證
       人買的」云云，又於同年五月十四日調查時供稱：「打手機與證人（指丙○○）聯絡」後，同日被告丙○○於該案證稱該手機號碼甲○○有誤記後，供
       稱：「帥登旅館是我租的，我及被告（指甲○○）、丁○○共同居住」、「
       丁○○有行動電話，被告（指甲○○）沒有」、「查獲前被告（指甲○○）
       沒有向我買毒品」云云，經臺灣高等法院臺中分院提示該案被告甲○○警訊
       筆錄時，被告丙○○供稱：「我有欠小白錢，有寄放三萬五千元在被告（指
       甲○○）那裡，等我去玩電玩回來時，再籌五萬一千元給小白，那是我向小
       白買毒品的錢」後，該案被告甲○○供稱：「我聽說證人（指丙○○）欠小
       白錢，我以為放我這邊的錢是要還小白的，我不知那是手術的錢」云云，而
       被告丙○○無從供稱該小白之年籍以供調查，亦無從證明該五萬一千元係向
       小白購買毒品而要交付之價金，是該案被告甲○○於臺灣彰化地方法院及臺
       灣高等法院臺中分院審理中既先後供稱向本案被告丙○○買過毒品，則其於
       偵審中所供被告丙○○有在販賣毒品，顯非無憑，自堪採信，證人甲○○於
       臺灣高等法院臺中分院審理時空言辯稱其未幫助或不知丙○○在販賣毒品云
       云，礙難採信。
   (3)、茲按，刑法上所謂販賣行為，不以販入後復行賣出為必要，只要以營利為目
       的，而有販入或賣出二者其一之行為，即足構成，雖未及賣出，仍屬販賣既
       遂，其後復分次賣出，與先前之販入行為，均為販賣犯行而構成連續犯（參
       照最高法院二十五年非字第一二三號、六十七年台上字第二五００號判例，
       八十八年度台上字第二八二八號判決意旨）。依上所述，本案查扣之第一級
       毒品三十九包（另一包經檢驗非屬毒品）及第二級毒品四包，雖已分裝完成
       ，但並無客觀證據可認係被告丙○○意圖營利而販入，亦查無證據可認被告
       丙○○已著手於販賣行為之交易，則警察意外在被告丙○○未返回前即先行
       在旅館查獲該毒品之情事，自難推論被告丙○○有販賣既遂或未遂之不法。
   (4)、但查，依上所述，查扣現金中之五萬一千元既堪認定係被告丙○○所寄放，
       該現金由丙○○同時攜帶至臺中市打電玩，並無客觀上不能兼顧之情事，則
       證人甲○○同時代為保管該鉅額款項，自屬無法自圓其說，已難認證人甲○○係單純受託持有毒品。況依被告丙○○及證人甲○○於前案所供，該款項
       有欲由甲○○交付小白之情事，則該款項雖乏證據可認係丙○○販賣毒品之
       所得或已交易完成毒品之所用，但甲○○受託持有該款項，自非無因，亦堪
       認定。又甲○○如單純受託持有該毒品，何須將毒品海洛因三十四包及安非
       他命四包藏放在旅館外面草叢內，另自行將六包海洛因及現金帶在身上，亦
       與常情難以相符。再者，該毒品既已分裝完成，甲○○何以被查獲另有空塑
       膠袋三十二個，該三十二個經臺灣彰化地方法院送驗結果，復無毒品殘留事
       實（參見臺灣彰化地方法院八十九年度訴字第一０七一號刑事卷第四八頁）
       ，被告丙○○何以在臺灣彰化地方法院又否認該空塑膠袋為伊所寄放云云，
       與證人甲○○所供係被告丙○○所有云云更有矛盾可指，以上不合理情節，
       在在與常情難以相符，自堪認定甲○○持有該現金五萬一千元及空塑膠袋三
       十二個，係預備作為被告丙○○販賣毒品交易使用之物，是被告丙○○委託
       證人甲○○持有上開大量毒品之犯行，應堪認定係共同意圖販賣而持有（參
       照最高法院二十四年上字第二五五七號判例意旨），昭然若揭。
(三)、至證人甲○○、丁○○二人於九十二年三月二十一日本院審理中嗣後翻異前詞，
    證人甲○○改證稱：扣案之毒品均係伊所有，因與被告係好朋友，曾戲言如伊為
    警查獲，將由被告丙○○為伊擔罪，故將該案毒品均推說是被告丙○○所有云云
    ，而丁○○則改證稱：伊在甲○○所涉毒品案件中之證詞，均係伊與甲○○一同
    押解至臺灣彰化地方法院檢察署複訊時，甲○○要伊幫忙作證，並指稱毒品均是
    丙○○所有云云，與彼等前於上開甲○○毒品案件審理中之所供全然不一致，經
    比較其等先後供述與其他事證相互結合運用之可信情況擔保程度，認其等事後之
    證詞尚之更為可信之旁證以供審認，無從推翻前述業已互核相符之積極證據，是
    其等之證詞無非事後迴護被告丙○○之詞，無足憑採。本件事證已臻明確，被告
    犯行洵堪認定。
二、核被告所為，係犯毒品危害防制條例第五條第一項、第二項意圖販賣而持有第一
    級、第二級毒品罪。被告以一行為意圖販賣而持有第一級毒品、第二級毒品之犯
    行，應依刑法想像競合犯之規定，從一重之意圖販賣而持有第一級毒品罪論處。
    又其與證人甲○○間，有犯意聯絡及行為分擔，應論以共同正犯。又被告前曾於
    八十一年間，因傷害及肅清煙毒條例等案件，經本院分別判處有期徒刑六月、三
    年四月確定，並經臺灣高等法院臺中分院定其應執行刑有期徒刑三年六月確定，
    於八十六年一月三十日假釋期滿而執行完畢之情節，有被告之前科表在卷可稽，
    是其五年內再犯本案之罪，核屬累犯，應依刑法第四十七條規定加重其刑，惟意
    圖販賣而持有第一級毒品罪之法定刑為無期徒刑或十年以上有期徒刑，無期徒刑
    依刑法第六十五條第一項規定，不得加重之。另查，被告雖有不法施用毒品之多
    次前科，但查無販賣之前科，本案又查無被告有為任何積極販售毒品之行為，如
    逕依上開最低度法定刑量處，客觀上顯足以引起一般之同情，爰依刑法第五十九
    條規定酌減其刑，又無期徒刑減輕者，為七年以上有期徒刑，為刑法第六十五條
    第二項定有明文。爰審酌被告犯罪之動機、目的、方法、手段、所生危害，其前
    有多次犯罪之記錄，品行不佳，又持有大量毒品意圖販賣，危害社會至鉅，及其
    犯後不知悔悟，猶飾詞否認，態度不佳等一切情狀，量處如主文所示之刑，以示
    懲儆。又扣案之上開毒品海洛因四十包，除其中一包送鑑結果並非毒品外，其餘
    三十九包（合計淨重六‧四七公克，包裝重九‧六八公克，純質淨重二‧三四公
    克）及第二級毒品安非他命四包（合計淨重十九‧二九公克，包裝重一‧三八公
    克），各含不可分離之塑膠袋，均屬查獲之毒品，應依毒品危害防制條例第十八
    條第一項前段規定，諭知沒收銷燬之。另扣案之空塑膠袋三十二個、現金五萬一
    千元，係丙○○所有，供作預備犯罪之用，應依刑法第三十八條第一項第二款規
    定，併予宣告沒收之。
據上論斷，應依刑事訴訟法第二百九十九條第一項前段，毒品危害防制條例第五條第
一項、第二項、第十八條第一項前段，刑法第十一條前段、第二十八條、第四十七條
、第五十五條、第五十九條、第三十八條第一項第二款，判決如主文。
中      華      民      國    九十二    年      四      月    二十九    日
                                臺灣臺中地方法院刑事第六庭
                                    法  官  許  月  馨
右正本證明與原本無異。
如不服本判決應於收受送達後十日內向本院提出上訴書狀，其未敘述上訴之理由者並
得於提起上訴後十日內向本院補提理由書（均須按他造當事人之人數附繕本）。
                                    書記官
中      華      民      國    九十二    年      四      月    二十九    日
毒品危害防制條例第五條第一項、第二項：
意圖販賣而持有第一級毒品者，處無期徒刑或十年以上有期徒刑，得併科新台幣七百
萬元以下罰金。
意圖販賣而持有第二級毒品者，處五年以上有期徒刑，得併科新台幣五百萬元以下罰
金。


司法院資訊處製作；財團法人民間司法改革基金會備份。
